臺灣彰化地方法院刑事判決　　　　　　　100年度訴字第931號
公　訴　人　臺灣彰化地方法院檢察署檢察官
被　　　告　吳泉鋒
選任辯護人　林文成律師
　　　　　　黃鼎鈞律師
　　　　　　陳銘傑律師
上列被告因違反毒品危害防制條例案件，經檢察官提起公訴（10
0年度偵字第3184號），本院判決如下：
    主    文
吳泉鋒意圖販賣而持有第二級毒品，處有期徒刑年陸月，扣案
如附表編號一、二所示之甲基安非他命，均沒收銷燬之。
    犯罪事實
一、吳泉鋒前於民國98年間因恐嚇等案件，經本院以98年度簡字
    第1986號判決判處應執行有期徒刑6 月，緩刑2 年確定，詎
    猶不知警惕，緣其友人林彥良（99年7 月24日歿）於99年5
    月間某日將液態狀第二級毒品甲基安非他命（純質淨重34.2
    公克）、黏稠結晶狀第二級毒品甲基安非他命（純質淨重13
    4 公克）各1 盒攜至吳泉鋒位於彰化縣鹿港鎮○○路○ 段10
    6 號之住處2 樓寄放，吳泉鋒雖明知甲基安非他命係毒品危
    害防制條例第2 條第2 項第2 款所列管之第二級毒品，不得
    持有、販賣，仍應允讓林彥良寄放，而與林彥良共同持有上
    開甲基安非他命，嗣吳泉鋒於99年8 月間得知林彥良過世後
    ，認上開甲基安非他命數量甚多，竟於99年8 月間某日在上
    址3 樓房間內，萌生意圖販賣甲基安非他命以營利之犯意，
    欲將上開甲基安非他命販賣予不特定之施用毒品者，藉以牟
    利而持有之。嗣於99年11月12日上午11時許，經法務部調查
    局調查官持本院核發之搜索票至前開住處搜索，在吳泉鋒臥
    室及廚房冰箱內分別查獲如前揭意圖販賣而持有如附表編號
    一、二所示之甲基安非他命，並扣得吳泉鋒所有與本案無關
    之如附表編號三至七所示之物、林彥良所有與本案無關之如
    附表編號八至十二所示之物，始查悉上情。
二、案經法務部調查局南部機動工作站移送臺灣彰化地方法院檢
    察署檢察官偵查起訴。
    理    由
一、證據能力
  (一)按現行刑事訴訟法關於「鑑定」之規定，除選任自然人充當
    鑑定人外，另設有囑託機關鑑定制度。依同法第198 條、第
    208 條之規定，不論鑑定人或鑑定機關、團體，固均應由法
    院、審判長、受命法官或檢察官視具體個案之需要而為選任
    、囑託，並依第206 條之規定，提出言詞或書面報告，始符
    合同法第159 條第1 項所定得作為證據之「法律有規定」之
    情形。否則所為之鑑定，仍屬傳聞證據。然於司法警察機關
    調查中之案件，為因應實務上，或因量大、或有急迫之現實
    需求，併例行性當然有鑑定之必要者，例如毒品之種類與成
    分、尿液之毒品反應，或者槍、彈有無殺傷力等鑑定，基於
    檢察一體原則，得由該管檢察長對於轄區內之案件，以事前
    概括選任鑑定人或囑託鑑定機關、團體之方式，俾便轄區內
    之司法警察官、司法警察對於調查中之此類案件，得即時送
    請先前已選任之鑑定人或囑託之鑑定機關、團體實施鑑定，
    以求時效（法務部92年9 月1 日法檢字第0920035083號函參
    照，刊載於法務部公報第312 期）。此種由檢察機關概括選
    任鑑定人或概括囑託鑑定機關、團體，再轉知司法警察官、
    司法警察於調查犯罪時參考辦理之作為，法無明文禁止，係
    為因應現行刑事訴訟法增訂傳聞法則及其例外規定之實務運
    作而為。則經由司法警察官、司法警察依檢察官所概括選任
    之鑑定人或囑託鑑定機關、團體所為之鑑定結果，與檢察官
    選任或囑託為鑑定者，性質上並無差異，同具有證據能力。
    扣案如附表編號一、二所示之甲基安非他命，係由法務部調
    查局南部地區機動工作站依上開規定送請法務部調查局鑑定
    ，所為之書面鑑定報告即法務部調查局100 年2 月15日調科
    壹字第10000009920 號鑑定書（100 年度偵字第3184號卷第
    6 頁至第8 頁），自屬上開「法律規定」得為證據者，而有
    證據能力。
  (二)按被告以外之人於審判外之陳述，雖不符刑事訴訟法第159
    條之1 至第159 條之4 之規定，然經當事人於審判程序同意
    作為證據，法院審酌該言詞陳述作成時之情況，認為適當者
    ，亦得為證據；當事人、代理人或辯護人於法院調查證據時
    ，知有刑事訴訟法第159 條第1 項不得為證據之情形，而未
    於言詞辯論終結前聲明異議者，視為有前項之同意，刑事訴
    訟法第159 條之5 定有明文。經查，林彥良之個人戶籍及相
    片影像資料1 份（本院卷第53頁），雖為前開刑事訴訟法第
    159 條第1 項之傳聞證據，惟檢察官、被告及辯護人於本院
    審理中均不爭執其證據能力，並同意有證據能力（本院卷第
    78頁至第78頁反面），復未於言詞辯論終結前聲明異議，揆
    諸上開規定，應認有證據能力。
  (三)末按關於非供述證述，並無傳聞法則規定之適用，該非供述
    證據如非出於違法取得，並已依法踐行調查程序，即不能謂
    無證據能力（最高法院97年度臺上字第1401號、6153號判決
    要旨參照）。查扣案如附表編號一、二所示甲基安非他命，
    並無證據證明係實施刑事訴訟程序之公務員違背法定程序所
    取得，且檢察官及被告、辯護人對此部分均表示同意有證據
    能力（本院卷第78頁反面），復業經本院依法踐行調查證據
    程序，依法自得作為證據。
二、訊據被告吳泉鋒對上開犯罪事實坦承不諱，復有如附表編號
    一、二所示之液態與黏稠結晶狀物品扣案可佐，而上開液態
    與黏稠結晶狀物品經送請法務部調查局鑑定結果，該液態狀
    物品（淨重約191 公克，純質淨重約34.2公克）及黏稠結晶
    狀物品（淨重約134 公克，純質淨重約114.7 公克）均含有
    第二級毒品甲基安非他命成分，有法務部調查局100 年2 月
    15日調科壹字第10000009920 號鑑定書1 份附卷足憑（100
    年度偵字第3184號卷第6 頁至第8 頁），足認被告自白與事
    實相符，應堪採信。至被告前於99年11月12日接受調查官及
    檢察官詢問時雖均供稱：扣案如附表編號一、二所示之甲基
    安非他命及附表編號八至十二所示之物，均是其友人陳伯魁
    於98年間在其前開住處製造毒品所用之工具及毒品云云（10
    0 年度偵字第3184號卷第83頁、第86頁），惟被告於100 年
    1 月21日檢察官偵訊、同年3 月4 日調查官詢問、同年7 月
    11日檢察官偵訊時及本院審理時均變更前詞供稱：扣案的物
    品都是友人林彥良寄放的，遭查扣時因為林彥良已經過世了
    ，其認為講說是林彥良寄放的，別人可能不會相信，所以才
    虛構陳伯魁這個名字等語（99年度他字第2501號卷第101 頁
    、100 年度偵字第3184號卷第5 頁、第88頁，本院卷第105
    頁），本院審酌卷內並無任何關於陳伯魁之資料，是否確有
    其人，已有疑問，而證人即曾借住於被告前開住宅之友人陳
    松延於本院審理時證稱：「（問：提示本院卷林彥良之照片
    ，這個就是林彥良，你有無見過林彥良去找過被告？）這個
    人有看過」、「（問：你有看過林彥良，你有無看過林彥良
    到被告106 號的住處去找過被告？）有」等語明確（本院卷
    第76頁），而經提示照片供證人陳松延指認之林彥良，確實
    如被告所述為彰化縣人，且業於99年7 月24日死亡乙節，有
    林彥良臺灣高等法院前案紀錄表及林彥良個人戶籍及相片影
    像資料查詢結果各1 份附卷足憑（本院卷第49頁、第53頁）
    ，足徵被告供稱係於林彥良過世後始將扣案如附表編號一、
    二所示之甲基安非他命據為己有，且因數量龐大，曾想過要
    販賣以營利等節應屬可採。本案事證已臻明確，被告犯行洵
    堪認定，應予依法論科。
三、論罪科刑：
  (一)查甲基安非他命係毒品危害防制條例第2 條第2 項第2 款所
    規定之第二級毒品，不得持有、販賣。又按販賣毒品罪，並
    不以販入之後復行賣出為構成要件，只須以營利為目的，將
    毒品購入或將之賣出，有一於此，其犯罪即已完成；至意圖
    販賣而持有毒品罪，則係行為人原無販賣營利之意圖，於購
    入或因其他原因取得毒品後，始另行起意販賣營利者而言（
    90年度台上字第7782號、95年度台上字第3574號判決意旨參
    照）。本案被告於其友人林彥良過世後見如附表編號一、二
    所示之甲基安非他命數量龐大，始另行起意意圖販賣甲基安
    非他命以營利乙節，業據被告於偵查及本院準備程序、審理
    時供陳在卷。是核被告所為，係犯毒品危害防制條例第5 條
    第2 項之意圖販賣而持有第二級毒品罪。被告持有第二級毒
    品甲基安非他命純質淨重20公克以上之低度行為，為其意圖
    販賣而持有之高度行為所吸收，不另論罪。
  (二)按毒品危害防制條例第17條第2 項關於「犯第四條至第八條
    之罪於偵查及審判中均自白者，減輕其刑。」之規定，旨在
    獎勵犯罪人之悛悔，同時使偵查或審判機關易於發現真實，
    以利毒品查緝，俾收防制毒品危害之效；故不論該被告之自
    白，係出於自動或被動、簡單或詳細、一次或多次，並其自
    白後有無翻異，苟其於偵查及審判中均有自白，即應依法減
    輕其刑（最高法院98年度台上字第6928號判決意旨參照）。
    查被告就上開意圖販賣而持有第二級毒品之犯行，於偵查中
    及本院審理時均坦白承認（100 年度偵字第3184號卷第90頁
    本院卷第81頁反面、第106 頁），應依毒品危害防制條例第
    17條第2 項之規定減輕其刑。至被告及其選任辯護人雖就被
    告所為上開意圖販賣而持有第二級毒品之犯行，請求依刑法
    第59條酌量減輕被告之刑云云，惟按刑法第59條之酌量減輕
    其刑，必須犯罪另有其特殊之原因與環境等等，在客觀上足
    以引起一般人之同情，認為即予宣告法定最低刑期，猶嫌過
    重者，始有其適用；又刑法第59條所規定之酌量減輕其刑，
    係裁判上之減輕，必以犯罪之情狀顯可憫恕，認為科以最低
    度刑仍嫌過重者，始有其適用。如別有法定減輕之事由者，
    應優先適用法定減輕事由減輕其刑後，猶嫌過重時，方得為
    之（參考最高法院51年度台上字第899 號判例、98年度台上
    字第6342、5436號判決意旨參照）。查本案被告所為意圖販
    賣而持有第二級毒品之犯行，已合於毒品危害防制條例第17
    條第2 項之減刑要件，業如前述，經減輕其刑後，被告所為
    意圖販賣而持有第二級毒品之犯行，已無法重情輕之情形，
    況毒品戕害人之身心健康，嚴重影響社會治安，係眾所皆知
    之事，故政府立法嚴禁販賣毒品，並以高度刑罰遏止毒品氾
    濫之現象，而被告正值青壯，竟希冀藉此途徑獲取利益，而
    其意圖販賣而持有之甲基安非他命重純質淨重合計達約148.
    9 公克，若完成毒品交易，將對社會秩序造成相當之危害，
    此等犯罪情狀，尚難認有何客觀上足以引起一般人之同情，
    是本院綜合各情，認被告所為上開意圖販賣而持有第二級毒
    品之犯行，並無法重情輕之情形，亦無顯可憫恕之情狀，爰
    不依刑法第59條規定，遞減其刑，附此敘明。
  (三)爰審酌被告自承自己施用甲基安非他命後，常出現幻聽之現
    象（100 年度偵字第3184號卷第88頁），顯見其對甲基安非
    他命係戕害人身心之物，知之甚詳，竟仍無視國家杜絕毒品
    犯罪之禁令，欲將原與林彥良共同持有之甲基安非他命，起
    意予以販賣而營利，且合計重量達純質淨重約148.9 公克，
    若其成功交易毒品賣出，對社會治安及國民健康將造成相當
    危害，其行為殊值不足取，惟衡酌被告犯後坦承犯行，尚知
    悔悟，暨審酌其犯罪之動機、目的、手段、智識程度及生活
    狀況等一切情狀，量處如主文所示之刑，以資懲儆。
四、沒收部分：
  (一)扣案如附表編號一、二所示之液體及黏稠結晶，均含有第二
    級毒品甲基安非他命成分，業如前述，均應依毒品危害防制
    條例第18條第1 項前段之規定，宣告沒收銷燬之。又盛裝前
    開第二級毒品甲基安非他命之包裝盒各1 個，依法務部調查
    局調科壹字第09362396550 號函示，依現今所採用之鑑驗方
    式，包裝袋部分仍會殘留微量毒品，而無法將之完全析離，
    是可認前開毒品之包裝盒與殘留其上之第二級毒品已無法析
    離，而均應視為毒品，與所盛裝之第二級毒品併予沒收銷燬
    之。至鑑驗所耗損之第二級毒品既已滅失，自不另為沒收銷
    燬之諭知。
  (二)扣案如附表編號三、編號五至七所示之物，雖為被告所有，
    然無證據證明與本案犯行有關，且非屬違禁物，公訴人亦未
    聲請宣告沒收，爰均不宣告沒收。
  (三)按沒收為從刑之一種，依主從不可分原則，應附隨於主刑而
    同時宣告之，除有罪、免刑等判決，於裁判時併宣告外，如
    諭知無罪之判決，既無主刑，從刑亦無所附麗，故案內之違
    禁物，應另依刑法第40條但書，由檢察官聲請單獨宣告沒收
    （最高法院78年台非字第72號判例、89年度台上字第851 號
    判決、92年度台上字第1472號判決意旨參照）。扣案如附表
    編號四、編號八至十二所示之物，經送驗結果，雖分別驗出
    含有如附表編號四、編號八至十二所示之違禁物成分，然附
    表編號四之電子磅秤為被告所有供其施用如附表編號一、二
    甲基安非他命時所用，業據被告於本院審理時供承明確（本
    院卷第79頁反面）；而如附表編號八至十二所示之物品為林
    彥良所有，亦無證據足認與被告本案犯行有關，是本院自無
    從就附表編號四、編號八至十二所示物品附隨於上開犯罪主
    刑項下而併予宣告沒收銷燬之從刑諭知，附此敘明。
據上論斷，應依刑事訴訟法第299條第1項前段，毒品危害防制條
例第5 條第2 項、第17條第2 項、第18條第1 項前段，判決如主
文。
本案經檢察官蔡奇曉到庭執行職務。
中    華    民    國   100    年    10    月    27    日
                  刑事第八庭  審判長法  官  游秀雯
                                    法  官  田德煙
                                    法  官  江彥儀
以上正本證明與原本無異。
如不服本判決應於收受判決後10日內向本院提出上訴書狀，並應
敘述具體理由；其未敘述上訴理由者，應於上訴期間屆滿後20日
內向本院補提理由書（均須按他造當事人之人數附繕本）「切勿
逕送上級法院」。
中    華    民    國   100    年    10    月    27    日
                                    書記官  黃明慧
附錄本案論罪科刑法條
毒品危害防制條例第5條第2項
意圖販賣而持有第二級毒品者，處5年以上有期徒刑，得併科新
臺幣5百萬元以下罰金。
附表
 ┌──┬────────────────────┬───────────────────┐
 │編號│物品名稱                                │ 備       註                          │
 ├──┼────────────────────┼───────────────────┤
 │一  │液態狀甲基安非他命壹盒（含包裝盒壹個，其│無                                    │
 │    │內甲基安非他命淨重約191 公克，純質淨重約│                                      │
 │    │拾肆點貳公克）                        │                                      │
 ├──┼────────────────────┼───────────────────┤
 │二  │黏稠結晶狀甲基安非他命壹盒（含包裝盒壹個│無                                    │
 │    │，其內甲基安非他命淨重約134 公克，純質淨│                                      │
 │    │重約壹佰壹拾肆點柒公克）                │                                      │
 ├──┼────────────────────┼───────────────────┤
 │三  │甲苯壹桶                                │無                                    │
 ├──┼────────────────────┼───────────────────┤
 │四  │電子磅秤壹個                            │經檢驗有第二級毒品甲基安非他命成分殘留│
 ├──┼────────────────────┼───────────────────┤
 │五  │濾紙壹組                                │無                                    │
 ├──┼────────────────────┼───────────────────┤
 │六  │SAMSUNG 牌行動電話壹支                  │無                                    │
 │    │（含0000000000號SIM卡壹張）   │                                      │
 ├──┼────────────────────┼───────────────────┤
 │七  │新臺幣肆萬元                            │無                                    │
 ├──┼────────────────────┼───────────────────┤
 │八  │二十公升水桶伍個                        │經檢驗分別有第二級毒品甲基安非他命成分│
 │    │                                        │、N,N-二甲基安非他命、第四級毒品先驅原│
 │    │                                        │料甲基麻黃鹼成分殘留                  │
 ├──┼────────────────────┼───────────────────┤
 │九  │量杯個                                │經檢驗有第二級毒品甲基安非他命成分殘留│
 ├──┼────────────────────┼───────────────────┤
 │十  │電磁爐壹個                              │經檢驗有第二級毒品甲基安非他命、第四級│
 │    │                                        │毒品先驅原料麻黃鹼成分殘留            │
 ├──┼────────────────────┼───────────────────┤
 │十一│鹽酸假麻黃鹼空瓶壹個                    │經檢驗有第四級毒品先驅原料麻黃鹼成分殘│
 │    │                                        │留                                    │
 ├──┼────────────────────┼───────────────────┤
 │十二│真空馬達壹個                            │經檢驗有第二級毒品甲基安非他命成分殘留│
 └──┴────────────────────┴───────────────────┘